【裁判字號】    89,台上,1532
【裁判日期】    890323
【裁判案由】    違反毒品危害防制條例
【裁判全文】
最高法院刑事判決                              八十九年度台上字第一五三二號
    上  訴  人  甲○○
    選任辯護人  劉緒倫律師
                徐東昇律師
                陳漢國律師
右上訴人因違反毒品危害防制條例案件，不服台灣高等法院中華民國八十八年十二月
三十日第二審判決（八十八年度上重訴字第二九號，起訴案號：台灣桃園地方法院檢
察署八十七年度偵字第一一七○八號），提起上訴，本院判決如左：
    主  文
原判決撤銷，發回台灣高等法院。
    理  由
本件原判決維持第一審依牽連關係從一重論處上訴人甲○○共同運輸第一級毒品罪刑
，駁回上訴人在第二審之上訴，固非無見。
惟查：(一)、科刑之判決書，須將認定之犯罪事實詳記於事實欄，然後於理由內逐一說
明其憑以認定之證據，以使事實與理由兩相一致，方為合法。如其事實之記載，先後
不一，或事實記載與理由說明不相一致，或判決理由之記載前後互相齟齬，即屬理由
矛盾，按諸刑事訴訟法第三百七十九條第十四款之規定，其判決當然為違背法令，足
以構成撤銷之原因。本件原判決事實認定，上訴人與阿明者，「基於共同運輸經公告
管制之第一級毒品海洛因進口販賣之犯意聯絡，約定由綽號『阿明』之黃德瑞提供毒
品海洛因，並安排走私運輸毒品進入臺灣地區，甲○○則負責毒品在臺銷售」（原判
決第二面第四至六行），果爾，原判決既認定共犯提供之毒品旨在交由上訴人在台販
賣，則共犯取得毒品之際自係以販賣之意販入甚明，惟其於理由則以無其他積極證據
，足認本件查獲之海洛因，係共犯意圖販賣而向他人買入，與販賣構成要件不符（原
判決第十一面第十二至十四行），又認定共犯非以販賣之意取得毒品，不惟其事實與
理由間已有矛盾，且其理由之說明亦難謂於論理法則無違。(二)、按販賣海洛因行為，
並不以販入之後復行賣出為要件，只要以營利為目的，將毒品販入或賣出，有一於此
，其犯罪行為即為完成。本件原判決事實既認定由共犯提供毒品走私入台，交由上訴
人販賣，復於理由二之(三)敘明上訴人與共犯間就運輸毒品來台銷售事宜確有犯意之聯
絡，如果無訛，上訴人與共犯間顯基於販賣之意而取得毒品，雖甫走私進入即被查獲
，仍應論以販賣罪刑，乃原判決又以無證據足認共犯係意圖販賣而買入，及上訴人有
出賣毒品之行為，而認與販賣構成要件不符，應論以意圖販賣而持有，亦有適用法則
不當之違誤。(三)、稽之卷內資料，上訴人於法務部調查局調查時稱，「由『阿明』者
表示以每個七百公克為新台幣八十萬元交給我，渠答應我販售後再匯至泰國給他，他
並告訴我要我尋找販售路線，渠將於八月來台了解市場情形。」（偵查卷第十八頁）
。另經原審勘驗上訴人於上開調查時之全程錄影帶，上訴人確有供承：(一)伊是扣案毒
品海洛因之進貨人，且進來是要賣。(二)將來賣多少再跟「阿明」結算。(三)本來要進一
兩個（海洛因），後來進五個，一個七百公克，一個要八十萬。(四)二、三月跟他（阿
明）去泰國接洽，本來說五月底進來，一直到現在才進來。(五)四萬元港幣部份伊不清
楚，伊身上沒有錢，是對方出的。(六)阿明叫伊幫他問問看是否有人要，是否有管道賣
（海洛因）（原審卷第一○八、一一七頁），則上訴人究僅係一進貨者，以一定之價
格向「阿明」販入毒品，自行銷售，抑或與之共同販賣，由「阿明」負責取得毒品並
走私進口，上訴人負責在台販賣，尚非無審究之餘地。如僅係販入者，就毒品之走私
進入，其既未參與，應否負共同正犯之罪責，又雖著手販入，於接貨時即被查獲，毒
品尚未置於得支配之下，是否已屬既遂，與上訴人之罪刑均至有關係，原判決未詳予
研求，自不足昭折服。另起訴僅認上訴人係共同販賣，原判決變更起訴法條改論以意
圖販賣而持有，併認另牽連犯走私及運輸毒品罪責，但並未敘明可以併論上開二罪之
理由，亦有疏漏。以上諸端，或為上訴意旨所指摘，或為本院得依職權調查之事項，
應認原判決有撤銷發回之原因。
據上論結，應依刑事訴訟法第三百九十七條、第四百零一條，判決如主文。
中      華      民      國    八十九    年      三      月    二十三    日
                              最高法院刑事第二庭
                                  審判長法官  莊  來  成
                                        法官  呂  潮  澤
                                        法官  謝  俊  雄
                                        法官  白  文  漳
                                        法官  蘇  振  堂
      右正本證明與原本無異
                                              書  記  官
中      華      民      國    八十九    年      三      月    二十四    日


司法院資訊處製作；財團法人民間司法改革基金會備份。
